# 向陈版主咨询一个企业定向增发和股份支付的问题

提问人：lhbaoshi 时间：2015-05-15 23:11:59
A公司由若干自然人和一个法人单位分别持股约70%和30%，本年度企业定向增发 800 万股，占原股本的8%，发行价为 6 元/股，发行目的是激励员工，发行对象为公司股东、董事、监事及高级管理人员和公司核心人员，其中法人股东认购约54%，其他自然人认购约46%。问题是： 请问该从哪些方面来判断是否适用股份支付账务处理原则，然后对法人股东和其他职工分别账务处理如何？

回答人：chenyiwei
参考《企业会计准则第 11 号——股份支付》和《讲解 2010 》第十二章第一节（P181）对股份支付的定义和特征的表述，看该交易中有多少股份的发行符合股份支付的认定条件：为换取员工或其他方为企业提供的服务，而与员工或其他方进行交易，且使员工或其他方从中获得的收益与未来股价变动挂钩。 主要考虑：这些认购股份的自然人在公司担任的职务；是否设置了服务期限条件和业绩条件；员工认购股份数与其在公司担任的职务和原先持有公司的股份是否相关；发行价与发行当时股份公允价值之间的差异情况；该法人股东是否实质上是员工持股平台等。

提问人：lhbaoshi 时间：2015-05-16 21:50:30
那具体怎么分析呢， 1 、“这些认购股份的自然人在公司担任的职务“，我前面说到”发行对象为公司股东、董事、监事及高级管理人员和公司核心人员"共 30 人左右，那担任什么职务是股份支付，什么职务不是股份支付？ 2 、“是否设置了服务期限条件和业绩条件“，没有设置，那是否考虑是授予后立即可行权的股份支付？ 3 、”员工认购股份数与其在公司担任的职务和原先持有公司的股份是否相关”， 主要是：根据《业务细则（试行）》第八条规定，股权登记日公司在册股东均享有本次股票发行的优先认购权，认购上限为股权登记日其在公司的持股比例与本次发行股份数量上限的乘积。另，职位越高股份认购数相应会越多些 4 、“发行价与发行当时股份公允价值之间的差异情况“，新三板公司的股份公允价值不好确定，但预期未来股价会高于发行价 5 、”该法人股东是否实质上是员工持股平台”，如果是员工持股平台是怎样，如果不是员工持股平台是怎样？ 具体要核实下。 麻烦陈版主。

回答人：chenyiwei
1 、只要在公司担任职务的（实际控制人除外），都有可能构成股份支付。 2 、根据具体情况分析，可能构成授予后立即可行权的股份支付。 3 、如果该定向增发同时引入外部非关联股东，且价格、发行条件与外部非关联股东一致，且外部非关联股东的发行数量和比例达到一定规模，则该交易属于股份支付的可能性相对较小。如果没有，则证明的难度相对较大，需结合更详细的背景信息予以分析。 4 、新三板的股份公允价值不一定按照最后交易价格确定，但对于某些有做市的股票，交易达到一定活跃程度的，仍可能可以参考市价。 5 、如果该法人股东是员工持股平台，表明此次发行没有外部非关联股东认购，就需要更多的证据才能排除属于股份支付；
如果不是，属于独立的外部财务投资者，且外部认购的金额、股份数达到一定规模，且与员工认购的股份同股同价、同股同权的，则构成股份支付的可能性较小。